最高法院民事裁定　　　　　　　九十四年度台聲字第七八五號
　　聲　請　人　甲○○
　　　　　　　　　　　　號
　　訴訟代理人　廖湖中律師
上列聲請人與相對人國華人壽保險股份有限公司間請求給付保險
金事件，聲請人對於中華民國八十九年八月二十五日本院裁定（
八十九年度台上字第一九八七號），聲請再審，本院裁定如下：
    主  文
聲請駁回。
聲請訴訟費用由聲請人負擔。
    理  由
本件聲請人對於本院認其上訴不合法，而駁回其對台灣高等法院
八十八年度保險上字第六三號判決（下稱原確定判決）之上訴，
所為八十九年度台上字第一九八九號之裁定（下稱原確定裁定）
，以有民事訴訟法第四百九十六條第一項第十三款所定，發現未
經斟酌之證物之再審事由，聲請再審，係以：與系爭保險事故相
同之本院九十年台上字第八○二號、九十二年台上字第二一九四
號判決（下稱第八○二號、第二一九四號判決），已認定：「聲
請人不能語言，與頭部（因車禍）受傷攸關」；「能否謂聲請人
無腦部語言中樞神經受損致其無法言語，自非無疑」；「聲請人
倘因車禍致左側大腦受傷，其受傷情形復導致系爭保險契約所定
永久完全無法語言之結果，其是否不能依保險契約為請求，即非
無研求之餘地」諸情。而台大醫院民國九十二年六月六日（九二
）校附醫祕字第0000000000號函（下稱第九二○○○
○五一六三號函），已載明：「本院八十六年八月二十一日SPEC
T 顯示左腦頂顳部灌流異常（有低灌流區），與長庚醫院報告相
近。左腦頂顳部血流降低亦可出現於失語症之病。」之旨，似見
該函亦認左腦頂顳部血流降低，可出現於失語之病人。另長庚醫
院九十一年一月三十一日（九○）長庚院法字第一一○三號函（
下稱一一○三號函），亦稱：「黃君（聲請人）之失語症，係根
據其臨床神精學檢查，及核子醫學掃描結果顯示其左腦有血液『
灌流』障礙，故診斷為失語症」等語。益見聲請人於八十五年八
月二十七日至八十七年十二月八日，在長庚醫院就診，係就腦部
語言中樞神經有無受損而失語之診斷檢查。上開未經斟酌之第八
○二號、第二一九四號判決，及台大醫院、長庚醫院函件，暨存
於長庚醫院之相關病歷資料，如經斟酌，伊自可受有利益之裁判
等詞，為其論據。
按民事訴訟法第四百九十六條第一項第十三款所謂當事人發見未
經斟酌之證據，係指前訴訟程序事實審之言詞辯論終結前已存在
之證物，因當事人不知有此，致未經斟酌，現始知之者而言。若
在前訴訟程序事實審言詞辯論終結前，尚未存在之證物，本無所
謂發見，自不得以之為再審理由（參見本院二十九年上字第一○
○五號判例）。其證據如在前訴訟程序中業已提出，經法院審核
不予採取者，亦同。而「法院裁判適用法規或解釋法律，係依職
權為之，原無待當事人提出其他判決以為證據。再審原告提出另
一判決，利用其法律上之見解而為有利於己之主張，不能謂係民
事訴訟法第四百九十六條第一項第十三款之新證物。」，本院亦
著有六十四年台聲字第五八號判例可資參照。本件聲請人所指之
第八○二號、第二一九四號判決，不論其見解為何，核均非屬民
事訴訟法第四百九十六條第一項第十三款之新證據。而前開台大
醫院第0000000000號，及長庚醫院第一一○三號函件
，縱可認為「證據」，然係八十九年五月九日前訴訟程序最後事
實審言辯論終結後，由各該醫院所發文，揆諸上開說明，亦與同
條款所定未經斟酌之證據有間。至長庚醫院依聲請人病歷資料所
出具之診斷證明書（及病情分析書），雖記載（聲請人）罹患失
語症等情，惟業經前訴訟程序之原審法院予以審酌，認仍不足為
有利於聲請人之認定（見原確定判決二二頁反面第十四行至十六
行），則聲請人據以聲請再審，非有理由。
據上論結，本件聲請為無理由。依民事訴訟法第九十五條、第七
十八條，裁定如主文。
中　　華　　民　　國　九十四　年　　九　　月　二十九　日
                      最高法院民事第五庭
                          審判長法官  朱　建　男
                                法官  陳　碧　玉
                                法官  王　仁　貴
                                法官  葉　勝　利
                                法官  高　孟　焄
      本件正本證明與原本無異
                                      書  記  官
中　　華　　民　　國　九十四　年　　十　　月　 十二 　日
                                                      Ｅ
